【裁判字號】    90,自,575
【裁判日期】    900823
【裁判案由】    瀆職
【裁判全文】
臺灣臺北地方法院刑事裁定                            九十年度自字第五七五號
    自  訴  人  甲○○
    被      告  乙○○
右列被告等因遺棄等案件，經自訴人提起自訴，本院裁定如左：
    主  文
自訴駁回。
    理  由
一、按法院或受命法官於自訴案件第一次審判期日前訊問及調查結果，如認為案件有
    刑事訴訟法第二百五十二條至第二百五十四條之情形者，得以裁定駁回其自訴，
    同法第三百二十六條第三項定有明文。
二、自訴意旨略以：依據中華民國憲法第一條：「中華民國基於三民主義，為民有、
    民治、民享之民主共和國。」之規定，我國僑選立法委員及全國不分區立法委員
    既係由各政黨提名後依該政黨得票比例當選，而非人民直接投票選舉產生，當然
    不得連選連任；然被告乙○○意圖使僑選及全國不分區立法委員得不經人民投票
    選舉產生而連任至死，竟於其所領導之中央選舉委會九十年四月二十日九十中選
    一字第九０一二０七五號函中，不實登載「台端九十年四月十三日來函建議，全
    國不分區立法委員之當選，應僅限於一任，不得連選連任一案，依憲法第六十五
    條規定，立法委員之任期為三年，連選得連任。復依憲法增修條文第四條規定，
    立法委員全國不分區選出者四十一人，採政黨比例方式選出之，立法委員全國不
    分區選舉選舉方式，悉依上開規定辦理，並無僅限一任之規定。」等語，經自訴
    人甲○○於九十年六月二十日致函駁正中央選舉委員會，被告竟將該函毀棄損壞
    、致令不堪使用而拒絕回覆，造成部分僑選立法委員利用得以連任到死之權勢，
    引誘婦女進而乘機強暴，危害社會、破壞國家形象而釀成災害，並使自訴人所屬
    中國國民黨提名之僑選及全國不分區立法委員之名額為少數連任多屆之黨員所強
    佔，致令殘障之自訴人未能獲得中國國民黨提名擔任全國不分區立法委員以維持
    生活，使自訴人因重病致重傷而成為全殘之人，難以生活長存，因認被告涉有刑
    法第二百十三條、第一百三十條、第二百九十四條第二項後段及第三百五十二條
    之罪嫌。
三、按刑法第二百十三條不實登載公文書罪之成立，以公務員明知所登載之事項係屬
    不實，而仍執意登載，為其成立要件。經查，本件由被告乙○○擔任主任委員之
    中央選舉委會，以九十年四月二十日九十中選一字第九０一二０七五號函所載「
    依憲法第六十五條規定，立法委員之任期為三年，連選得連任。復依憲法增修條
    文第四條規定，立法委員全國不分區選出者四十一人，採政黨比例方式選出之，
    立法委員全國不分區選舉選舉方式，悉依上開規定辦理，並無僅限一任之規定。
    」等內容，核與憲法第六十五條、憲法增修條文第四條第一項第三款、第四款、
    第二項前段分別明文規定之「立法委員之任期為三年，連選得連任，其選舉於每
    屆任滿前三個月內完成之。」、「立法院立法委員自第四屆起二百二十五人，依
    左列規定選出之，不受憲法第六十四條之限制：三、僑居國外國民八人。四、全
    國不分區四十一人。」、「前項第三款、第四款名額，採政黨比例方式選出之。
    」，及憲法與憲法增修條文中別無例外限制由政黨比例產生之僑選與全國不分區
    立法委員，不得連選連任之規定等情形相符，是該項函文既係根據上開憲法及增
    修條文之規定，而據實回覆自訴人，其所載內容並非不實一節，自堪認定。參諸
    憲法增修條文未對於僑選及全國不分區立法委員之任期做出適當限制，是否確如
    自訴人所述，係有違憲法第一條所揭諸之民主共和國原則一節，本屬司法院大法
    官會議之職掌，而不得由中央選舉委員會率行認定，本件被告為自訴人自訴之不
    實登載公文書罪嫌部分，其犯罪嫌疑自顯有不足。
四、次按刑法第三百五十二條之毀損文書罪，以行為人有毀棄、損壞他人文書，或致
    令不堪用，而足以生損害於公眾或他人之行為為要件。經查，本件自訴人指訴被
    告毀損由其於九十年六月二十日撰寫之信函部分，未據其提出或於自訴狀載明任
    何有關其確曾撰寫該信函、中央選舉委員會確曾收受該信函，或該信函確經中央
    選舉委員會人員所毀損、該信函係由被告所毀損之證據，核屬徒託空言、憑空臆
    測，是被告此部份為其自訴之毀損文書罪嫌，其犯罪嫌疑自亦顯屬不足。
五、第按刑法第一百三十條之釀成災害罪，以對於某種災害有預防或遏止職務之公務
    員，廢弛其職務，不為預防或遏止，以致釀成災害，為其成立要件，若不合於所
    列要件，即難謂為應構成該條罪名，最高法院著有三十年上字第二八九八號判例
    可資參照。查本件被告乙○○乃中央選舉委員會主任委員，預防或遏止僑選立法
    委員引誘或強暴婦女，顯然並非其職務之範圍，則揆諸前揭判例，被告為自訴人
    指訴廢弛職務，造成部分僑選立法委員利用得以連任到死之權勢，引誘婦女進而
    乘機強暴，危害社會、破壞國家形象而釀成災害部分，自無成立刑法第一百三十
    條犯罪之可能，被告此部份犯罪之嫌疑，亦屬顯然不足。
六、復按刑法第二百九十四條之遺棄罪，以行為人依據法律或契約，對於無自救力之
    人具有扶助、養育或保護之義務者，為其成立之前提。查本件被告乙○○乃中央
    選舉委員會主任委員，其於職務上本無扶助、養育或保護自訴人之義務可言（自
    訴人於自訴狀提及被告為公務員，對之即有扶助、養育或保護義務之見解，顯非
    正確，洵無足採），參諸自訴人復未另行指出被告對之有何其他法律或契約上之
    照護義務存在，顯然所訴中國國民黨提名之僑選及全國不分區立法委員之名額為
    少數連任多屆之黨員所強佔，致令殘障之自訴人未能獲得中國國民黨提名擔任全
    國不分區立法委員以維持生活，因重病致重傷而成為全殘之人等情，均不足以令
    被告擔負刑法第二百九十四條第二項後段之遺棄致重傷刑責。是被告此部份遭自
    訴人自訴遺棄致重傷之罪嫌，其犯罪嫌疑亦顯屬不足。
七、綜上所述，本件自訴人自訴被告之犯罪事實，被告之犯罪嫌疑均顯然不足；本件
    有刑事訴訟法第二百五十二條第十款之情形，依照首開說明，自訴人之自訴應予
    駁回。
據上論斷，應依刑事訴訟法第三百二十六條第三項，裁定如主文。
中    華    民    國      九十      年      八      月      二十三      日
                                    臺灣臺北地方法院刑事第七庭
                                            法  官  楊  代  華
右正本證明與原本無異
如不服本裁定應於送達後五日內向本院提出抗告狀
                                            書記官  許  博  為
中    華    民    國      九十      年      八        月    二十九      日


司法院資訊處製作；財團法人民間司法改革基金會備份。
